【裁判字號】    89,易,441
【裁判日期】    890320
【裁判案由】    妨害名譽
【裁判全文】
臺灣臺北地方法院刑事判決                          八十九年度易字第四四一號
    公  訴  人  臺灣臺北地方法院檢察署檢察官
    被      告  丙○
    選任辯護人  蔡文玲
右列被告因妨害名譽件，經檢察官聲請簡易判決處刑（八十八年度偵字第七八七六號
），本院臺北簡易庭認應適用通常程序移送前來，本院判決如左：
    主  文
丙○無罪。
    理  由
一、公訴意旨略以：被告丙○與乙○○均為臺北市龍安國小教師，丙○於民國八十六
    年間參加乙○○召集之互助會共計四會，嗣因其夫與乙○○間之工程款發生糾紛
    ，雙方感情不睦，丙○竟於八十七年十月二日，在臺北市○○○路○段六十巷五
    之三號住處，意圖散布於眾，撰寫信函一份，略以「我為什麼不能與大家一同出
    標？此乃她以自己之行徑卑劣來猜別人也會像她一樣賴帳」「乙○○以欺騙的手
    段騙說要開收據，：：結果卻以整人的方式，害本人的票子跳票：：」散布與不
    特定之龍安國小同事，其散布文字，指摘該等特定事實，足以毀損乙○○之名譽
    因認被告涉有刑法第三百十條第二項之誹謗罪嫌。
二、按犯罪事實應依證據認定之，無證據不得推定其犯罪事實；又不能證明被告犯罪
    者，應諭知無罪之判決，刑事訴訟法第一百五十四條、第三百零一條第一項分別
    定有明文。
三、訊據被告丙○堅決否認有何犯行，辯稱：茲伊配偶承攬乙○○之裝璜工程發生糾
    紛，需款給付工人薪資，始向乙○○表示要參與互助會競標，詎遭乙○○拒絕，
    於是因工程款及互助會競標之事一時情急，在學校辦公室寫信，陳述伊因工程款
    問題致不能標會等情形，僅印製九份信函交予互助會九位活會會員，並無將信函
    散布於眾之意圖等語。
四、按刑法第三百十條第一項規定之「意圖散布於眾」，係指意圖散播傳布於不特定
    人或多數人，使大眾得以知悉其內容而言，反之如僅將事實對特定人秘密告知，
    並無傳播於眾之意思者，即與此義不侔，自不成立本罪。經查，被告以其個人名
    義散發公訴人所指之信函之對象係告訴人乙○○所召集兩組互助會會員，且係龍
    安國小教師等情，不惟業據被告於本院調查時供述在卷，並據告訴人乙○○於本
    院調查時所是認，並有互助會單影本二份附於偵查卷可按 (見偵查卷第五一、五
    二頁) 。又被告散發之系爭信件，係裝於信封內，信封上明載「某某某老師」或
    「某某某小姐」，亦有信封影本二份附於偵查卷可參 (見偵查卷第三一、三二頁
    ) ，外人實無由該信封上之記載察知該書信中之內容，堪認被告係以秘密方式予
    以送達。再觀之信函之內容，其中雖敘述告訴人與被告配偶承攬工程及工程款給
    付細節，惟其終旨係在陳述被告與告訴人間互助會參與競標、給付會款事宜，因
    而當認該信函係告知互助會會員關於互助會運作事宜。次查，被告與告訴人就互
    助會「甲○○」名義之實際參與者有所爭議與誤會，因此影響被告參與競標權利
    ，為告訴人及被告所是認，則被告為維護其參與互助會競標權利而將伊與告訴人
    之爭議轉知互助會會員之行為，實難謂被告有將該信函內容散布播傳於不特定人
    或多數人，使大眾得以知悉其內容之行為或意圖。從而，被告散發信函之對象，
    既僅限於告訴人所召集兩組互助會會員，且係以信封發送予九位會員方式送達，
    既非散布於不特定人或多數人，核與刑法第三百十條第二項、第一項之規定不侔
    ，尚難以該罪相繩。此外，復查無其他積極證據足資證明被告有何該當誹謗之構
    成要件之犯行，不能證明被告犯罪，自應諭知無罪之判決。
據上論斷，應依刑事訴訟法第四百五十二條、第三百零一條第一項，判決如主文。
本案經檢察官戴東麗到庭執行職務
中    華    民    國      八十九      年      三      月      二十    日
                                      臺灣臺北地方法院刑事第八庭
                                          法  官  許  純  芳
右正本證明與原本無異。
如不服本判決，應於判決送達後十日內，向本院提出上訴狀。
                                          書記官  沈  銘  哲
中      華      民      國    八十九    年      三      月    二十七    日


司法院資訊處製作；財團法人民間司法改革基金會備份。
